【裁判字號】    95,簡上,118
【裁判日期】    950907
【裁判案由】    傷害等
【裁判全文】
臺灣臺北地方法院刑事判決             95年度簡上字第118號
公  訴  人  臺灣臺北地方法院檢察署檢察官
上  訴  人
即  被  告  丙○○
上列上訴人即被告因傷害案件，不服本院九十五年度簡字第一一
七九號中華民國九十五年四月十七日第一審刑事簡易判決（聲請
簡易判決處刑案號：臺灣臺北地方法院檢察署九十四年度偵字第
二三四七六號），提起上訴，本院管轄第二審之合議庭判決如下
：
    主    文
上訴駁回。
    犯罪事實
一、丙○○於民國九十四年七月二十日中午十二時二十分許，在
    臺北市○○區○○路六二巷五號大門前，以該住宅對講機與
    其女對談時，適遇該住宅住戶乙○○牽腳踏車欲進入該住宅
    大門內，雙方因出入大門問題引發口角，丙○○竟基於普通
    傷害他人身體之犯意，徒手毆打、拉扯乙○○，並以腳踹踢
    乙○○所有之腳踏車，致使乙○○受有左耳、前頸部、右手
    掌、左胸壁及右臂多處鈍挫傷之傷害。
二、案經乙○○訴由臺北市政府警察局松山分局移送臺灣臺北地
    方法院檢察署檢察官偵查聲請簡易判決處刑。
    理  由
壹、證據能力：
  一、按被告以外之人於審判外之言詞或書面陳述，除法律有規
      定者外，不得作為證據。被告以外之人於審判外之陳述，
      雖不符前四條之規定，而經當事人於審判程序同意做為證
      據，法院審酌該言詞陳述或書面陳述作成時之情況，認為
      適當者，亦得為證據。當事人、代理人或辯護人於法院調
      查證據時，知有刑事訴訟法第一百五十九條第一項不得為
      證據之情形，而未於言詞辯論終結前聲明異議者，視為有
      前項之同意，刑事訴訟法第一百五十九條第一項、第一百
      五十九條之五分別定有明文。
  二、經查：國軍松山醫院診斷證明書一紙固屬被告丙○○以外
      之人於審判外之書面陳述，屬傳聞證據，然業據被告於本
      院九十五年五月二十九日準備程序期日對之表示「沒有意
      見」，檢察官則於本院同一準備程序期日對之表示「本來
      就有證據能力」，而均未於言詞辯論終結前聲明異議，依
      刑事訴訟法第一百五十九條之五第二項規定，視為已有將
      該傳聞證據採為證據之同意，本院審酌該書面作成之情況
      ，如證據取得過程並無瑕疵、與待證事實具有關連性、證
      明力非明顯過低等，認為適當，該書面有證據能力，合先
      敘明。
貳、實體部分：
  一、訊據被告固坦承於前揭時間、地點與告訴人乙○○發生爭
      執，告訴人有跌倒之事實，惟辯稱：伊並沒有毆打告訴人
      云云。經查：
  （一）被告於前開時間、地點，徒手毆打告訴人，致使告訴人
        受有左耳、前頸部、右手掌、左胸壁及右臂多處鈍挫傷
        之傷害等事實，業據告訴人於本院九十五年八月二十四
        日審理期日中以證人身分到庭結證稱：九十四年七月二
        十四日當天中午，伊去安親班接小女兒回來，到臺北市
        松山區○○路六二巷五號伊家樓下開啟信箱拿信後，欲
        進入樓下出入口大門時，剛好被告在樓下門口，伊就跟
        被告說「麻煩你請你借過」，被告就很兇的對我說「那
        邊有門，為何你不走，偏偏要走這個門」，在伊回答「
        你說什麼」後，被告就直接用右手出手打伊左臉頰，並
        踹伊腳踏車，之後被告一直罵三字經，伊就叫伊小女兒
        按電鈴，請黃媽媽（指被告岳母甲○○）下來，黃媽媽
        下來後，就叫伊跟被告不要再吵了，但被告還有再推伊
        ，讓伊跌倒，伊就在當天中午一點四十分去醫院驗傷等
        語明確，核與證人即當時報警處理之丁○○於本院同一
        審理期日中到庭具結證稱：當日中午十二時許，伊本來
        在家休息，先聽到乒乒碰碰的聲音，之後聽到一個女的
        說「你幹嘛打我」，一個男的說「我又沒有打你」，後
        來聽到外面有小女生喊救命，不要打伊媽媽，所以跑出
        去看，伊看到被告右手舉起來在左胸前，也看到告訴人
        手臂有瘀青，就直接報警等語相符，並有國軍松山醫院
        診斷證明書一紙在卷可稽，應堪認定。
  （二）被告雖以前情詞置辯，然其亦不否認與告訴人確有發生
        爭執，告訴人有跌倒之事實，且證人丁○○於本院審理
        中供稱聽到告訴人對被告說「你幹嘛打我」，告訴人女
        兒喊救命，不要打伊媽媽等語，出去後，看到被告右手
        舉在左胸前，告訴人手臂瘀青等語，已如前述，參酌證
        人丁○○與被告間並無怨隙，並無設詞誣攀而甘冒偽證
        追訴之風險，足見證人丁○○前述所為之證言，應堪採
        信。至於證人即被告岳母甲○○於本院同一審理期日中
        固到庭結證稱：伊等正要吃飯，有聽到爭吵的聲音，後
        來告訴人的女兒有按電鈴叫伊下去，伊下去後，被告、
        告訴人吵得很厲害，伊就一直推被告，叫被告、告訴人
        不要吵，伊一直在他們中間擋他們，但是伊個子那麼矮
        ，不知道他們有無怎樣，也不知道被告有無推告訴人，
        只知道告訴人有跌倒，但伊沒有看到告訴人怎麼跌倒等
        語，惟證人甲○○於告訴人與被告發生爭執過程中，既
        未全程目睹，且自承因身高不高，不知被告有無推擠、
        拉扯告訴人，本院自難僅憑證人甲○○上開證言遽認被
        告並無傷害告訴人之事實。是被告前開所辯，應屬事後
        卸責之詞，不足採信。
  （三）綜上所述，被告前開所辯應係卸責之詞，不可採信。本
        案事證明確，被告犯行洵堪認定，應依法論科。
  二、查被告行為後，刑法部分條文於九十四年二月二日經總統
      公布修正，並自九十五年七月一日起施行，其中與本案有
      關之第二條、第三十三條及第四十一條規定均已修正；又
      刑法施行法增訂第一條之一，亦於九十五年六月十四日經
      總統公布，並自同年七月一日起施行。按行為後法律有變
      更者，適用行為時之法律，但行為後之法律有利於行為人
      者，適用最有利於行為人之法律，現行刑法第二條第一項
      定有明文。此條規定係規範行為後法律變更所生新舊法律
      比較適用之準據法，是刑法第二條本身雖經修正，但刑法
      第二條既屬適用法律之準據法，本身尚無比較新舊法之問
      題，於新法施行後，應一律適用裁判時之現行刑法第二條
      之規定，為「從舊從輕」之比較，合先敘明。次按本次刑
      法修正之比較新舊法，應就罪刑有關之共犯、未遂犯、想
      像競合犯、牽連犯、連續犯、結合犯，以及累犯加重、自
      首減輕暨其他法定加減原因（如身分加減）與加減例等一
      切情形，綜其全部罪刑之結果而為比較，最高法院九十五
      年五月二十三日九十五年度第八次刑庭會議著有決議可資
      參照。經查：
  （一）刑法第二百七十七條第一項之傷害罪，法定刑原為三年
        以下有期徒刑、拘役或科銀元一千元以下罰金，且自二
        十四年七月一日施行後即未再修正，惟就罰金刑部分，
        依增訂之刑法施行法第一條之一規定：「中華民國九十
        四年一月七日刑法修正施行後，刑法分則編所定罰金之
        貨幣單位為新臺幣。九十四年一月七日刑法修正時，刑
        法分則編未修正之條文定有罰金者，自九十四年一月七
        日刑法修正施行後，就其所定數額提高為三十倍。但七
        十二年六月二十六日至九十四年一月七日新增或修正之
        條文，就其所定數額提高為三倍。」及修正之刑法第三
        十三條第五款規定：「主刑之種類如下：‥‥‥五、罰
        金：新臺幣一千元以上，以百元計算之」等規定，則修
        正後刑法第二百七十七條第一項傷害罪所得科之罰金刑
        最高為新臺幣三萬元，最低為新臺幣一千元，然依修正
        前之刑罰法律即罰金罰鍰提高標準條例第一條前段規定
        之提高十倍及刑法第三十三條第五款規定之罰金最低額
        銀元一元計算，傷害罪之罰金刑最高為銀元一萬元，最
        低額為銀元一元，折算為新臺幣後，修正前後刑法第二
        百七十七條第一項傷害罪罰金刑部分最高額雖同為新臺
        幣三萬元，然修正前刑法第二百七十七條第一項傷害罪
        罰金刑最低額僅為新臺幣三元，遠低於修正後刑法第二
        百七十七條第一項傷害罪罰金刑最低額一千元，比較修
        正前、後之刑罰法律，自以修正前之法律較有利於被告
        。
  （二）刑法第四十一條第一項前段關於易科罰金之規定，新法
        修正為「犯最重本刑為五年以下有期徒刑以下之刑之罪
        ，而受六個月以下有期徒刑或拘役之宣告者，得以新臺
        幣一千元、二千元或三千元折算一日，易科罰金」，惟
        依被告行為時之刑罰法律即修正前刑法第四十一條第一
        項前段：「犯最重本刑為五年以下有期徒刑以下之刑之
        罪，而受六個月以下有期徒刑或拘役之宣告，因身體、
        教育、職業、家庭之關係或其他正當事由，執行顯有困
        難者，得以一元以上三元以下折算一日，易科罰金」及
        修正前罰金罰鍰提高標準條例第二條關於「依刑法第四
        十一條易科罰金者，均就其原定數額提高為一百倍折算
        一日；法律所定罰金數額未依本條例提高倍數，或其處
        罰法條無罰金刑之規定者，亦同」等規定，易科罰金之
        折算標準最高為銀元三百元，最低為銀元一百元，換算
        為新臺幣後，最高額為新臺幣九百元，最低額為新臺幣
        三百元。比較修正前、後關於易科罰金折算標準之刑罰
        法律，適用修正前之規定即修正前刑法第四十一條第一
        項前段及修正前罰金罰鍰提高標準條例第二條規定，對
        被告較為有利。
  （三）綜上法律修正前、後之比較，揆諸前揭說明及修正後刑
        法第二條第一項之「從舊從輕」原則，本件以適用修正
        前之相關刑罰法律，對被告較為有利，並應整體適用修
        正前刑法相關規定及罰金罰鍰提高標準條例第一條前段
        、第二條規定論處。
  三、核被告所為，係犯行為時刑法第二百七十七條第一項之傷
      害罪。原審認被告罪證明確，依檢察官之聲請，不經通常
      審判程序，適用刑事訴訟法第四百四十九條第一項前段、
      第三項、第四百五十四條第二項，修正前刑法第二百七十
      七條第一項、第四十一條第一項前段，罰金罰鍰提高標準
      條例第一條前段、修正前罰金罰鍰提高標準條例第二條之
      規定，逕以簡易判決處刑而判處被告拘役五十九日，並諭
      知易科罰金之折算標準，經核其認事、用法並無不當，量
      刑亦稱允適。又刑法修正後之規定係以適用行為時法為原
      則，因此原判決雖未及比較適用新舊法，然本案上訴後，
      經比較新舊法，行為後之法律並非較有利於行為人，仍應
      適用行為時法，則原判決適用行為時法，即無不當，並無
      撤銷之事由。被告提起上訴否認犯罪，為無理由，應予駁
      回。
據上論斷，應依刑事訴訟法第四百五十五條之一第一項、第三項
、第三百六十八條，判決如主文。
本案經檢察官鄭堤升到庭執行職務
中    華    民    國  九十五  年    九    月    七    日
                臺灣臺北地方法院刑事第二庭
                    審判長法  官  吳孟良
                          法  官  蘇嘉豐
                          法  官  雷淑雯
以上正本證明與原本無異。
不得上訴。
                          書記官  陳弘文
中    華    民    國  九十五  年    九    月    七    日
附錄本案論罪科刑所適用法條全文：
刑法第二百七十七條第一項：
傷害人之身體或健康者，處三年以下有期徒刑、拘役或一千元以
下罰金。


司法院資訊處製作；財團法人民間司法改革基金會備份。
